【裁判字號】    99,交聲,394
【裁判日期】    990630
【裁判案由】    違反道路交通管理處罰條例聲明異議
【裁判全文】
臺灣臺北地方法院交通事件裁定         99年度交聲字第394號
原處分機關  臺北市交通事件裁決所
異  議  人
即受處分人  甲○○
上列異議人即受處分人因違反道路交通管理處罰條例案件，對於
臺北市交通事件裁決所於中華民國99年3月8日所為之處分（原處
分案號：北市裁罰字第裁22-AC0000000號），聲明異議，本院裁
定如下：
    主  文
原處分撤銷。
甲○○不罰。
    理  由
一、按汽車駕駛人駕駛汽車，應遵守道路交通標誌、標線、號誌
    之指示，道路交通安全規則第90條前段定有明文。次按汽車
    駕駛人，行經有燈光號誌管制之交岔路口闖紅燈者，處新臺
    幣（下同）1,800元以上5,400元以下罰鍰，道路交通管理處
    罰條例第53條第1項定有明文。又汽車駕駛人駕駛汽車違反
    道路交通管理處罰條例第53條之規定者，除應依該條所規定
    之罰鍰處罰外，並應分別記違規點數3點，同條例第63條第1
    項第3款定有明文。再按汽車駕駛人闖紅燈，當場不能或不
    宜攔截製單舉發者，得逕行舉發之；前項逕行舉發，應記明
    車輛牌照號碼、車型等可資辨別之資料，查明汽車所有人姓
    名或名稱、住址後，並以該汽車所有人為被通知人製單舉發
    之；受舉發違反道路交通管理事件之受處罰人，認為受舉發
    之違規行為應歸責他人者，應於舉發違反道路交通管理事件
    通知單應到案日期前，檢附相關證據及應歸責人相關證明文
    件，向處罰機關告知應歸責人，處罰機關應即另行通知應歸
    責人到案依法處理，逾期未依規定辦理者，仍依本條例各該
    違反條款規定處罰；依本條例規定逕行舉發之案件，推定受
    逕行舉發人有過失，同條例第7條之2第1項第1款、第4項、
    第85條第1項、第4項亦分別定有明文。又本條例之處罰，受
    舉發違反道路交通管理事件之被通知人，認為受舉發之違規
    行為應歸責他人者，應於通知單記載之應到案日期前，檢附
    相關證據及足資辨識、通知應歸責人之證明文件，向處罰機
    關告知應歸責人，處罰機關應即另行通知應歸責人到案依法
    處理，逾期未依規定辦理者，仍依本條例各該違反條款規定
    處罰，違反道路交通管理事件統一裁罰基準及處理細則第36
    條亦有明文；復按原處分機關就交通違規案件，本有依職權
    調查證據之職責（行政程序法第36條規定參照），是上述由
    被通知人告知處罰機關應歸責人之規定，不過係協助處罰機
    關發現真實，並非用以免除處罰機關之調查義務，且不以被
    通知人告知處罰機關應歸責人者為限，縱由應歸責人向處罰
    機關逕行敘明為應歸責人，亦應生同等之效力，殊不能以應
    歸責人向處罰機關逕行敘明為應歸責人，即謂不符上述規定
    ，置此等行為亦發生足以促使處罰機關另行通知應歸責人到
    案依法處理效果於不顧，從而處罰機關置應歸責人向處罰機
    關逕行敘明為應歸責人所生效力於不顧，未通知應歸責人到
    案依法處理並行必要之調查，仍對被通知人逕行處罰，自屬
    違背行政程序法第36條規定意旨之行為。
二、原處分意旨略以：異議人即受處分人（下稱受處分人）甲○
    ○於99年1月10日下午8時18分許，駕駛車牌號碼7792-TM號
    自用小客車，行經設有燈光號誌管制之臺北市○○區○○路
    與士商路口時，因未遵守道路交通號誌之指示而闖紅燈，經
    該路口之固定式感應線圈照相系統拍攝2張照片採證，而為
    臺北市政府警察局士林分局交通警察分隊（下稱原舉發機關
    ）員警，以受處分人有違反道路交通管理處罰條例第53條第
    1項規定「駕車行經有燈光號誌管制之交岔路口闖紅燈」之
    違規行為逕行掣單舉發。嗣受處分人於應到案日期（99年2
    月23日）前之99年2月5日提出申訴，惟經臺北市交通事件裁
    決所（下稱原處分機關）函請原舉發機關調查結果，仍認受
    處分人確有前開違規行為，原處分機關乃於99年3月8日以北
    市裁罰字第裁22-AC0000000號裁決，依道路交通管理處罰條
    例第53條第1項、第63條第1項，裁處受處分人2,700元，並
    記違規點數3點在案。
三、受處分人聲明異議意旨略以：伊所有之車牌號碼7792-TM號
    自用小客車雖有於99年1月10日下午8時18分許，行經臺北市
    ○○區○○路與士商路口，惟伊僅是該車之登記名義人，該
    車平日均係由伊丈夫劉松柏（以下逕稱其名）使用，故於上
    開時、地實際駕駛該車者，亦為劉松柏，並非伊。又劉松柏
    於上揭時地開車時，曾發現黃燈等候秒數漫長，至其車左後
    輪通過停等白線後，號誌方轉為紅燈，惟因該路口狹窄，為
    免妨礙交通，故繼續前進。再者，當時有另一行駛於其車左
    後方之車輛違規闖紅燈，故應係儀器漏拍該確實違規之車輛
    ，而誤照劉松柏所駕駛之上開車輛。又2張舉發照片中紅燈
    秒數（Red1）顯示分別為1.27秒及2.27秒，惟照片之左上角
    所顯示之時間（Time）卻分別為20：18：23及20：18：25
    ，兩者間秒數差距並不吻合，顯見該科學儀器精確度失準，
    為此聲明不服，請求撤銷原處分。
四、經查：受處分人於收受本件舉發違反道路交通管理事件通知
    單後，於應到案日期前之99年2月5日，由劉松柏擬具舉發違
    反道路交通管理事件申覆書向臺北市政府警察局交通大隊提
    出申訴，表明上開時、地實際駕駛該車之駕駛人係受處分人
    之配偶，即其本人，受處分人僅為車主，並載明其個人之年
    籍、住址，及聯絡方式，嗣經臺北市政府警察局交通大隊函
    轉原舉發機關受理後，由原舉發機關於99年2月25日以北市
    警士分交字第09930465900號函覆劉松柏所持申訴理由，不
    符合撤銷免罰要件，並請劉松柏逕自繳納罰鍰2,700元等情
    ，業據劉松柏於本院調查時陳述明確（見本院卷第15頁反面
    至第16頁），並有99年2月5日舉發違反道路交通管理事件申
    覆書、臺北市政府警察局士林分局99年2月25日以北市警士
    分交字第09930465900號函各1份在卷足憑（見本院卷第20頁
    至第21頁、第10頁至第11頁），揆諸前揭說明，應認該舉發
    違反道路交通管理事件申覆書已屬道路交通管理處罰條例第
    9條第1項中段之「到案向處罰機關陳述意見」，殊不因上開
    申覆書非由受處分人即舉發通知單之受通知人撰寫而有不同
    ，且觀諸該申覆書，既由自承係上開車輛實際駕駛人即應歸
    責人之劉松柏撰具，復已檢附其身分證字號、性別、出生年
    月日、住居所及聯絡電話，自應寬認已符合道路交通管理處
    罰條例第85條第1項、違反道路交通管理事件統一裁罰基準
    及處理細則第36條規定之要件，原處分機關應即另行通知應
    歸責人即劉松柏到案依法處理，然原處分機關捨此不為，仍
    以受處分人為處罰對象，自非適法。
五、綜上所述，本件受處分人既業依道路交通管理處罰條例第85
    條第1項、違反道路交通管理事件統一裁罰基準及處理細則
    第36條之規定，於舉發違反道路交通管理事件通知單應到案
    日期前向原處分機關告知應歸責人，自應由原處分機關另行
    通知應歸責人即劉松柏到案依法處理，原處分機關竟仍對受
    舉發違反道路交通管理事件之被通知人即本件受處分人裁處
    罰鍰及記違規點數，顯有未恰，原處分既有上開違法情事，
    自應由本院將原處分撤銷，另諭知受處分人免罰，以資適法
    。
據上論斷，依道路交通案件處理辦法第20條前段，裁定如主文。
中    華    民    國    99    年     6    月    30    日
                  交通法庭    法  官  謝昀璉
上正本證明與原本無異。
如不服本裁定，應於裁定送達後5日內向本院提出抗告狀。
                              書記官  陳宏璋
中    華    民    國    99    年     6    月    30    日

司法院資訊處製作；財團法人民間司法改革基金會備份。
